【裁判字號】    99,司養聲,30
【裁判日期】    990428
【裁判案由】    收養子女
【裁判全文】
臺灣高雄地方法院民事裁定            99年度司養聲字第30號
聲  請  人
即收養人    丁○○
            甲○○
聲  請  人
即被收養人  丙○○
上列當事人間聲請認可收養子女事件，本院裁定如下：
    主  文
認可丁○○（男，民國○○○年○月○○○日生，身分證統一編
號：Ｚ000000000號）、甲○○（女，民國○○○年○○月○○日生，身分證統一編號：Ｚ000000000號）自
民國九十九年一月十二日起共同收養丙○○（男，民國○○○年
○月○日生，身分證統一編號：Ｚ000000000號）為養
子。
程序費用新臺幣壹仟元由聲請人負擔。
    理  由
一、本件聲請意旨略以：聲請人即收養人丁○○、甲○○為夫妻
    ，願共同收養聲請人即被收養人丙○○，並經被收養人丙○○及其生母戊○○同意，雙方於民國99年1 月12日訂定收養
    契約書，為此，爰依民法第1079條第1 項規定聲請認可本件
    收養等語。
二、按民法第1076條之1 第1 項規定：「子女被收養時，應得其
    父母之同意。但有下列各款情形之1 者，不在此限：(1)父母
    之一方或雙方對子女未盡保護教養義務或有其他顯然不利子
    女之情事而拒絕同意。(2)父母之一方或雙方事實上不能為意
    思表示」。又「收養子女，違反第1076條之1 之規定者，無
    效」、「收養有無效、得撤銷之原因或違反其他法律規定者
    ，法院應不予認可」，民法第1079條之4 、第1079條第2 項
    亦分別定有明文。
三、經查：
  (一)聲請人主張之上開事實，業據其提出收養契約書1 份、戶籍
    謄本3 份及生活照片8 張為證，並經收養人丁○○、甲○○
    、被收養人丙○○及其生母戊○○皆到庭陳明，同意收養及
    出養，並皆瞭解收養後所生之法律關係（見本院99年2 月24
    日、99年4 月21日訊問筆錄），故堪信為真實。
  (二)被收養人之生父乙○○經本院合法通知無正當理由未到庭，
    惟經證人楊淑桃到庭證述：「（與收養人、被收養人及其生
    父、生母有無親屬或僱傭關係？）生母是我姐姐。」、「（
    對收養人、被收養人關係是否瞭解？）被收養人生父、生母
    離婚之前，被收養人就一直住在娘家，由娘家的人扶養，生
    父、生母簽完離婚協議書後沒有馬上辦理程序，三年之後生
    父才出現，因為紅毛港遷村的賠償金，生父寄戶在我們那邊
    ，戶長是生父的名字，市政府補助費以生父的名字撥下來，
    後來我們請議員幫忙協調，應該由小孩來領，但是生父不同
    意，後來我們想說算了，錢就讓他領走，之後就再也沒有生
    父消息了。」、「（生父有無給付扶養費？有無來看過小孩
    ？）都沒有。」等語明確（見本院99年2 月24日訊問筆錄）
    ，足認被收養人之生父乙○○對被收養人丙○○未盡保護教
    養之義務無訛，揆諸首揭法律規定，本件收養並無須得其生
    父乙○○之同意。
  (三)本院審酌：被收養人自幼即與收養人同住受照顧扶養至今，
    收養人與被收養人間如同親情互動等一切情狀，認丁○○、
    甲○○收養丙○○為養子，於法尚無不合，本件聲請人聲請
    認可收養，應予准許。
四、依非訟事件法第21條第1 項、第23條、第24條第1 項，民事
    訴訟法第85條第1 項前段，裁定如主文。
五、如不服本裁定，須於本裁定送達後10日之不變期間內，向本
    院提出抗告狀，並繳納抗告費新臺幣1,000元。
中    華    民    國    99    年    4     月    28    日
                家事法庭  司法事務官    林于莙

司法院資訊處製作；財團法人民間司法改革基金會備份。
